臺灣高等法院臺南分院刑事裁定　　　　 96年度交抗字第135號
抗　告　人
即受處分人　 甲○○
上列抗告人因違反道路交通處罰條例聲明異議案件，不服臺灣雲
林地方法院中華民國96年7月31日裁定（96年度交聲字第108號）
，提起抗告，本院裁定如下：
    主  文
抗告駁回。
    理  由
一、抗告意旨略以：
（一）原裁決書處罰主文記載一、吊銷駕駛執照，一年內禁考。
      駕駛執照限於96年7月29日前繳送。二、上開駕駛執照逾
      期不繳送之處份：(一)自96年7月30日起逕行註銷駕駛執照
      。(二)駕駛執照吊（註）銷後，自96年7月30日起一年內不
      得重新考領駕駛執照。惟查：原舉發通知單於右上角代保
      管物件欄位已經註明「扣照」，抗告人之駕駛執照於事故
      發生當時即民國（下同）96年3月10日已遭扣留，裁決書
      卻還要求抗告人繳送駕駛執照，而抗告人已無駕駛執照繳
      送，勢必違反處罰主文之規定，則自96年7月30日起逕行
      註銷駕駛執照，並自96年7月30日起一年內不得重新考領
      駕駛執照，足徵原裁決明顯強人所難。
（二）按汽車倒車時，應顯示倒車燈光或手勢後，謹慎緩慢後倒
      ，並應注意其他車輛及行人，道路交通安全規則第100條
      第2款定有明文。依臺灣省台北縣區車輛行車事故鑑定委
      員會之鑑定意見：甲○○駕駛營業大貨車，倒車進入路外
      冷凍廠，於前後調整時，未讓車道上行駛中車輛先行；鄭
      鈞偉酒精濃度超過規定標準駕駛普通重型機車，未注意車
      前狀況；同為肇事原因。經查：抗告人於倒車時確實有注
      意開啟倒車燈光，且隨車助理亦在旁指揮交通，已經盡到
      應有的注意，而營業大貨車因車身較長，於倒車入庫時角
      度、時間的控制必須配合現場的地形地物調整，抗告人駕
      駛大貨車進入載貨區，配合作業必須車尾往後，所以在載
      貨區裡迴轉後駛出車道，再倒車調整，從而並無逆向的問
      題，從警員的告發單及鑑定報告結論均可看出並無此部分
      之違規記載即明。而抗告人大貨車車頭駛出五工路與五權
      路的外車道時，車道上根本都沒有任何車輛，待抗告人開
      始倒車時，鄭鈞偉才從前方圓環約50公尺遠處急駛而來，
      雖抗告人有按鳴喇叭三、四聲，惟鄭鈞偉事實上已經陷於
      深度酒醉程度，抗告人事實上也無法把車身抬高讓酒醉的
      鄭鈞偉駕駛的機車先行，鑑定意見認定抗告人未讓車道上
      行駛中車輛先行，抗告人不禁要問如何讓？縱上，為此請
      求撤銷原裁定，更為適當裁定云云。
二、原處分意旨略以：
    台北縣政府警察局蘆洲分局交通隊認異議人於96年3月10日1
    時45分許，駕駛車號562-HP營業一般大貨車，因而有「違反
    道路交通安全規則肇事致人死亡」事由，違反道路交通管理
    處罰條例第61條第1項第4款規定，經警開單告發之事實，有
    舉發違反道路交通管理事件通知單影本及交通部公路總局臺
    北區○○○○○道路交通管理事件裁決書等在卷可稽，堪認
    屬實。而異議人為營業一般大貨車駕駛，駕駛營業用大貨車
    ，途經台北縣五股鄉○○路126號前迴轉後，欲倒車進入路
    旁之「晶晶冷凍廠」載貨，於倒車前後調整時，未讓車道上
    行駛中車輛先行，因而肇致本件車禍，並致使被害人鄭鈞偉
    死亡，經臺灣板橋地方法院檢察署檢察官起訴，有臺灣板橋
    地方法院檢察署起訴書列印本及臺灣省臺北縣區車輛行車事
    故鑑定委員會鑑定意見書在卷可按。縱被害人鄭鈞偉亦存在
    酒醉駕車及未注意車前狀況之肇事原因，然異議人倒車未讓
    車道上行駛中車輛先行之行為，已違反道路交通安全規則第
    110條第2款規定，則台北縣政府警察局蘆洲分局交通隊對異
    議人開單告發，難認無據。至於異議人以：隨車助理在旁指
    揮交通，車禍發生非異議人所能避免云云，自非可採。原處
    分機關依道路交通管理處罰條例第61條第1項第4款及第67條
    第3項規定，並參酌違反道路交通管理事件統一裁罰標準表
    ，裁處異議人吊銷駕駛執照，一年內禁考，於法並無不合。
三、按汽車駕駛人，駕駛汽車違反道路交通安全規則，因而肇事
    致人死亡，吊銷其駕駛執照。又汽車駕駛人，曾依本條例其
    他各條規定吊銷駕駛執照者，一年內不得考領駕駛執照。道
    路交通管理處罰條例第61條第1項第4款及第67條第3項分別
    定有明文。
四、經查：
（一）汽車駕駛人倒車時，應謹慎緩慢後倒，並應注意其他車輛
    及行人；起步前應顯示方向燈，注意前後左右有無障礙或車
    輛行人，道路交通安全規則第110條第2款、第89條第1項第6
    款分別定有明文。此乃因倒車為非屬常態之駕駛行為，故特
    別規定加強汽車駕駛人倒車之注意義務；在路權上，對倒車
    之駕駛人而言，非倒車之一方具有絕對路權，倒車之一方必
    須禮讓非倒車之一方，以避免雙方互不禮讓致發生車禍，本
    件抗告人既考領有普通大貨車駕駛執照，自難諉為不知。而
    抗告人固不否認於96年3月10日1時45分許，駕駛車號562-HP
    營業一般大貨車因倒車而肇致本件車禍，並致使被害人鄭鈞
    偉死亡之情形，惟矢口否認有任何違反道路交通管理處罰條
    例第61條第1項第4款之違規行為，抗告意旨指稱於倒車時確
    實有注意開啟倒車燈光，且隨車助理亦在旁指揮交通，已經
    盡到應有的注意云云。惟抗告人雖令其助理林志成在旁指揮
    ，然該助理僅在大貨車右前方看右邊有無來車（見原審卷第
    8頁反面，林志成檢訊筆錄），抗告人並未派人在大貨車左
    邊方向注意有無來車，而依當時發生車禍當時路面狀況、視
    距良好，並無障礙物或其他缺陷，且依其智識、能力，並無
    不能注意之情事，詎抗告人竟疏未注意即貿然倒車，以致肇
    事，足見抗告人於本件車禍確有違反上述交通安全規則之過
    失甚明。況本件經送臺灣省台北縣區車輛行車事故鑑定委員
    會鑑定，亦認抗告人未讓車道中行駛中車輛先行，同為肇事
    原因，有臺灣省台北縣區車輛行車事故鑑定委員會96年6月
    13日北縣鑑字第960430號鑑定意見書附原審卷可憑，顯見抗
    告人確有倒車時未注意其他車輛之違規行為，從而抗告人抗
    告意旨所辯，尚不足採。
（二）依前開之說明，抗告人於96年3月10日1時45分許，駕駛車
    號562-HP營業一般大貨車，因而有「違反道路交通安全規則
    肇事致人死亡」事由，違反道路交通管理處罰條例第61條第
    1項第4款規定，堪認屬實。本件原裁決書上處罰主文欄第1
    項部分，應無違法可言，雖該項第1款記載，駕駛執照限於9
    6年7月29日前繳送，抗告人指稱抗告人之駕駛執照於事故發
    生當時即96年3月10日已遭扣留，裁決書卻還要求抗告人繳
    送駕駛執照，而抗告人已無駕駛執照繳送，勢必違反處罰主
    文之規定云云。然原裁決書之處分所生之效力乃在「於吊銷
    抗告人駕駛執照，並於吊銷後一年禁考」，抗告人之駕駛執
    照雖於事故發生當時即96年3月10日已遭扣留，則原裁決書
    上處罰主文所載吊銷駕駛執照之效力即應於該原裁決書送達
    於抗告人之翌日發生吊銷之效力，並於一年內禁止抗告人考
    照，是以該項第一款駕駛執照限於96年7月29日前繳送之記
    載並不影響原裁決書之主旨。至第二項關於「上開駕駛執照
    逾期不繳納之處分」部分，應屬對抗告人為處罰主文欄第一
    項裁罰之行政處分時，同時預告不履行之法律效果，此行政
    處分之「預告行為」，於抗告人不履行時，始生效力，而抗
    告人若遵期或提前履行，自不生逾期之效果，是抗告人於肇
    事時駕駛執照雖即遭扣留，但此並不影響該裁決書之合法性
    ，附此敘明。
（三）原裁定認抗告人駕駛汽車違反道路交通安全規則因而肇事
    致人死亡之事證明確，而依道路交通管理處罰條例第61條第
    1項第4款及第67條第3項、道路交通案件處理辦法第19條之
    規定，裁定駁回抗告人之異議。經核原裁定並無違背法令之
    情事。抗告人執前詞提起抗告，指摘原裁定不當，應屬無理
    由，應予駁回。
五、據上論結，應依道路交通案件處理辦法第26條，刑事訴訟法
    第412條，裁定如主文。
中　　華　　民　　國　　96　　年　　9 　　月　　19　　日
                      刑事第二庭  審判長法官  葉居正
                                        法官  郭千黛
                                        法官  洪碧雀
以上正本證明與原本無異。
不得再抗告。
　　　　　　　　　　　　　　　　　　　書記官  李梅菊
中　　華　　民　　國　　96　　年　　9 　　月　　20　　日
